【裁判字號】    89,簡上,52
【裁判日期】    900608
【裁判案由】    給付會款
【裁判全文】
臺灣臺中地方法院民事判決  八十九年度簡上字第五二號
    上  訴  人  甲○○
    被 上訴 人  乙○○
右當事人間請求給付會款事件，上訴人對於中華民國八十八年十月二十九日本院簡易
庭八十八年度中簡字第三四四０號第一審判決提起上訴，本院判決如左：
    主      文
原判決關於命上訴人給付超過新台幣壹拾貳萬零捌佰元部分，及該部分假執行之宣告
，暨訴訟費用之裁判均廢棄。
右廢棄部分，被上訴人在第一審之訴，及假執行之聲請均駁回。
第一審（除確定部分外）及第二審訴訟費用由被上訴人負擔。
    事      實
甲、上訴人方面：
  一、聲明：如主文所示。
  二、陳述：被上訴人固自民國（下同）八十六年五月十日起參加上訴人招募之互助
      會，會款每月新台幣（下同）二萬元，惟被上訴人自參加系爭互助會後僅交付
      六次會款（自八十六年五月十日至八十六年十月）共十二萬元予上訴人，利息
      亦僅為二萬零八百元（3200+3200+4600+4800+5000=20800），上訴人於八十七
      年六月業已給付二萬元予被上訴人，是上訴人積欠被上訴人之會款僅為十二萬
      零八百元。
  三、證據：提出會單壹紙並聲請傳訊証人王麗華。
乙、被上訴人方面：
  一、聲明：駁回上訴。
  二、陳述：除與原審判決書所載者相同茲予引用外，補稱：
  （一）系爭合會被上訴人共參加二會（被上訴人及其子詹瑞中名義），本件合會含
        會首即上訴人共計二十六會，採外標制，自八十六年五月十日起至八十八年
        六月十日止，上訴人於八十七年五月十日止會時，被上訴人部分仍係活會，
        共計繳交互助會十二會，共二十四萬元（20000×12=240000），可得利息共
        計六萬三千七百元，扣除上訴人於八十七年六月份給付之二萬元，上訴人尚
        有二十八萬三千七百元未清償。
  （二）被上訴人以其子詹瑞中名義為會員部分，於八十六年七月詹瑞中與另一會員
        紀鳳梧共同以三千二百元標得該月互助會款，共得款四十八萬三千二百元，
        詹瑞中與紀鳳梧各取得二十四萬一千六百元，自八十六年八月起詹瑞中及紀
        鳳梧每月各應繳交二萬一千六百元死會會款予上訴人，至八十七年五月上訴
        人宣告停會時止，詹瑞中部分被上訴人共計繳交十一會之死會會款二十三萬
        四千四百元，是系爭互助會詹瑞中名義部分，被上訴人尚應再給付上訴人七
        千二百元（000000-000000=7200）。
  （三）上訴人積欠被上訴人活會會款二十八萬三千七百元，扣除被上訴人以詹瑞中
        名義為會員積欠上訴人七千二百元死會會款，上訴人尚積欠被上訴人二十七
        萬六千五百元會款迄未清償，是被上訴人因於原審時誤算為二十六萬三千七
        百元，僅請求上訴人給付會款二十六萬三千七百元，自有理由。
  三、證據：援用原審所提証據。
    理      由
一、本件被上訴人起訴主張其參加以上訴人為會首之互助會，每會二萬元，自八十六
    年五月十日起至八十八年六月十日止，含上訴人即會首共二十六會，採外標制，
    每月十日開標。詎上訴人於八十七年五月十日（第十三會）宣告停會，而被上訴
    人屬活會，迄至八十七年四月止，已繳交十二次會款計二十四萬元（原起訴狀誤
    繕為二十二萬元），利息為六萬三千七百元，上訴人僅於八十七年六月時給付二
    萬元，被上訴人屢經催討均未獲置理，為此爰依合會契約之法律關係，求為命上
    訴人給付二十六萬三千七百元及自訴狀繕本送達翌日即八十八年十月五日起至清
    償日止，按週年利率百分之五計算之法定遲延利息之判決。上訴人則以被上訴人
    自參加系爭互助會後僅交付六次會款（自八十六年五月十日至八十六年十月）共
    十二萬元予上訴人，利息亦僅為二萬零八百元（3200+3200+4600+4800+5000=208
    00），扣除上訴人於八十七年六月給付予被上訴人之二萬元，上訴人僅積欠被上
    訴人會款十二萬零八百元等語資為抗辯。
二、經查兩造對於被上訴人參加上訴人所招集之系爭互助會，每次應繳納會款二萬元
    ，以及系爭互助會於八十七年五月由上訴人宣告止會，上訴人於止會後於八十七
    年六月有交付被上訴人二萬元之事實均不爭執，並有兩造提出之互助會會單、互
    助會章程為證，堪信為真實。被上訴人主張其自八十六年五月十日起至上訴人八
    十七年五月宣告停會止，共繳交十二次會款；上訴人則以被上訴人僅交付自八十
    六年五月十日起至八十六年十月十日止共六會會款置辯，是本件所應審酌者實為
    被上訴人共交付予上訴人幾會會款？經查被上訴人主張交付八十六年十一月至八
    十七年四月之會款部分，上訴人已否認之，按當事人主張有利於己之事實者，應
    就其事實負舉證責任，民事訴訟法第二百七十七條定有明文，是此部分交付會款
    之事實自應由被上訴人舉証。然查被上訴人之訴訟代理人於本件行準備程序時先
    稱：「會款都是本人以現金付給上訴人，沒有其他証人」（詳本院八十九年八月
    二十一日準備程序筆錄），復於本院審理時則偕証人即被上訴人之女詹翠芬到庭
    証稱：「我媽媽的會錢都是拿現金，後面六個月都是我拿去的」（詳本院九十年
    五月二十五日言詞辯論筆錄），証人之証詞與被上訴人訴訟代理人所言顯有予盾
    ，況證人與被上訴人為母女關係，其證言難免偏頗有利被上訴人之情形，自難依
    証人顯有矛盾之証詞即遽以認定被上訴人確已交付八十六年十一月起至八十七年
    四月止之會款，而被上訴人又未提出其他証據証明確有交付此部分之會款，被上
    訴人此部分之主張即難遽採。是上訴人積欠之會款應為八十六年五月十日至八十
    六年十月十日共六會之會款十二萬元，以及此期間之會款利息，復查此期間之會
    款利息，依被上訴人所主張分別為八十六年六月三千二百元、八十六年七月三千
    二百元，八十六年八月四千六百元，八十六年九月四千六百元，八十六年十月五
    千元，上訴人就上述期間之會款利息僅八十六年九月為四千八百元與被上訴人不
    同，惟此部分業經同為會員之人王麗華到庭結証確為四千八百元屬實（詳本院九
    十年三月十九日準備程序筆錄），自以上訴人之主張為可採，是上述期間之會款
    利息應為二萬零八百元（3200+3200+4600+4800+5000=20800），上訴人積欠被上
    訴人之會款及利息扣除上訴人已付之二萬元，應為十二萬零八百元（12000+0000
    0-00000=120800）。
四、綜上所述，被上訴人未能舉証証明確有交付其餘六會會款之事實，是被上訴人對
    於未能証明之六會會款及利息之主張，為不足採。從而被上訴人本於合會契約之
    法律關係，請求上訴人給付超過十二萬零八百元部分為無理由，不應准許，其就
    該部分為所為假執行之聲請亦失所附麗，應併予駁回。原審此部分判命上訴人給
    付，並為假執行之宣告，尚有未洽。上訴意旨指摘原判決此部分不當，求予廢棄
    改判，為有理由。爰由本院將此部分予以廢棄改判，如主文第二項所示。
五、兩造其餘主張及所提證據與本院上開論斷無涉或無違，不予贅述。
六、據上論結，本件上訴為有理由，依民事訴訟法第四百三十六條之一第三項、第四
    百五十條、第七十八條，判決如主文。
中      華      民      國    九十  年      六    月            八    日
                            臺灣臺中地方法院民事第三庭
~B審判長法官  張瑞蘭
~B法      官  許石慶
~B法      官  涂秀玲
右為正本係照原本作成
不得上訴。
中      華      民      國      九十    年      六      月        八    日
~B法院書記官


司法院資訊處製作；財團法人民間司法改革基金會備份。
